臺灣高等法院臺中分院民事判決　九十一年度上字第一八五號
　　上　訴　人　亞太商業銀行股份有限公司
　　法定代理人　甲○○
　　被 上訴 人　乙○○
右當事人間請求清償借款事件，上訴人對於中華民國九十一年四月二十六日台灣彰化
地方法院九十一年度訴字第七號第一審判決提起上訴，本院判決如左：
    主      文
上訴駁回。
第二審訴訟費用由上訴人負擔。
    事      實
甲、上訴人方面：
一、聲明：
（一）原判決不利於上訴人之部分廢棄。
（二）右廢棄部分，被上訴人應與原審被告賴雨務及賴劉素訂連帶給付上訴人新台幣
      （下同）三百六十萬元，及自民國（下同）九十年六月五日起至清償日止，按
      年息百分之七點九八七計算之利息，暨自九十年六月五日起至清償日止，逾期
      在六個月以內者，按上開利率百分之十，逾期超過六個月以上者，按上開利率
      百分之二十計付違約金。
（三）願供擔保，請准宣告假執行。
二、陳述：除與原判決記載相同者，茲引用外，補稱：
（一）被上訴人明知於為原審被告賴雨務之系爭債務提供擔保品時，須列為該債務之
      連帶保證人，故被上訴人為系爭借款之連帶保證人。依上訴人銀行擔保物品處
      理辦法第四條規定，當訴外人賴玉妙向上訴人借款，而由被上訴人提供擔保品
      之時，被上訴人即依上開規定負連帶保證人之責任，此觀八十九年五月二十四
      日訴外人賴玉妙向上訴人借款一千萬元時，由被上訴人提供擔保品，並於借據
      上之連帶保證人及擔保物提供人欄下分別親自簽章即明，且經被上訴人承認上
      述簽章為其親自所為。是被上訴人明知於為賴雨務之系爭債務提供擔保品時，
      須列為該債務之連帶保證人，實堪認定。
（二）被上訴人授權賴雨務代理為系爭借款連帶保證人之法律行為：被上訴人將所有
      之彰化縣員林鎮○○段五三二之一七地號土地持分六五二Ｏ之七Ｏ六、及坐落
      其上建號同段三Ｏ六Ｏ號（門牌號碼彰化縣員林鎮○○路○段七七六之三號四
      樓）之建物，授權予賴雨務「代理本人．．．全權行使辦理．．．抵押．．．
      及向銀行辦理貸款所需之認證事宜」等語觀之，被上訴人明知為賴雨務之系爭
      債務提供上述不動產為擔保品時，須列為該債務之連帶保證人，足見上開授權
      書中所載「向銀行辦理貸款所需之認證事宜」，即是指賴雨務向上訴人辦理貸
      款時而將被上訴人列為連帶保證人之事宜，蓋於前述授權書之前段已載及「全
      權行使辦理抵押」，是其後段所「辦理貸款所需之認證事宜」，應係指「抵押
      」以外之事務，亦即將被上訴人列為連帶保證人之事宜；且依被上訴人所明知
      之前開上訴人銀行擔保物品處理辦法第四條規定，苟被上訴人不同意為該借款
      之連帶保證人，上訴人銀行即不可能同意該筆借款，此即違被上訴人提供擔保
      品及出具前述授權書之本意；況向上訴人銀行辦理貸款時，並不需辦理任何「
      認證」事宜，僅有「保證」事宜，從而上開授權書中所載向銀行辦理貸款所需
      之「認證」事宜，應為向銀行辦理貸款所需之「保證」事宜之誤。是被上訴人
      同意為賴雨務之系爭債務提供上述不動產為擔保品，並同意為系爭債務之連帶
      保證人，進而出具前述授權書，授權賴雨務代理辦理抵押及「銀行辦理貸款所
      需之認證事宜」，亦即授權賴雨務代理被上訴人為系爭借款連帶保證人之法律
      行為，實足確定。雖被上訴人未於系爭借款放款借據之連帶保證人欄下親自簽
      章，惟渠既已授權賴雨務代理「辦理貸款所需之認證事宜」即連帶保證人事宜
      ，並由賴雨務代為簽名蓋章，則被上訴人仍應負授權人責任。故被上訴人為系
      爭借款之連帶保證人，應負連帶保證之責任。
（三）被上訴人對於上訴人應負表見代理之授權人責任：退萬步言，縱謂被上訴人並
      無授權賴雨務代理伊為系爭借款之連帶保證人，惟依前述被上訴人出具之授權
      書中，明確記載「代理本人．．．向銀行辦理貸款所需之認證事宜」等語，足
      以令上訴人銀行相信被上訴人授權其父賴雨務代理辦理連帶保證人事宜，既被
      上訴人以自己行為表示將辦理連帶保證人之代理權授與賴雨務，則對於賴雨務
      所為之代理行為，被上訴人應依民法第一百六十九條表見代理之規定，對於上
      訴人仍負授權人之責任。是被上訴人對系爭借款仍應負連帶保證人責任。
（四）倘鈞院認被上訴人不負連帶保證人責任者，惟被上訴人仍應負清償之責：
  １、八十八年五月十一日，被上訴人向上訴人借款一千萬元，約定清償期為八十九
      年四月二十二日；另八十九年五月二十四日，訴外人賴玉妙向上訴人借款一千
      萬元，約定清償期為九十年五月二十四日，並由被上訴人為連帶保證人。
  ２、次者，訴外人賴玉妙於八十九年五月二十四日向上訴人所借之一千萬元，用以
      償還被上訴人於八十八年五月十一日向上訴人所借之一千萬元借款；另賴雨務
      於九十年六月五日向上訴人銀行借款三千零五十萬元，並將其中一千萬元用以
      償還賴玉妙於八十九年五月二十四日之上述一千萬元債務。惟於賴雨務清償九
      十年六月五日之三千零五十萬元債務前，上述被上訴人八十八年五月十一日之
      一千萬元債務，及賴玉妙八十九年五月二十四日之上述一千萬元債務，均不消
      滅。蓋苟被上訴人八十八年五月十一日之一千萬元債務，因賴玉妙八十九年五
      月二十四日之一千萬元借款而消滅；及賴玉妙八十九年五月二十四日之一千萬
      元債務，因賴雨務九十年六月五日之借款而消滅者，則被上訴人八十八年五月
      十一日之一千萬元借據，應於八十九年五月二十四日賴玉妙借款時，即返還予
      被上訴人；另賴玉妙八十九年五月二十四日之一千萬元借據，應於九十年六月
      十五日賴雨務借款時，即返還予賴玉妙。惟賴雨務於九十年六月五日向上訴人
      銀行借款時，上訴人銀行仍保有八十八年五月十一日被上訴人之借據及八十九
      年五月二十四日賴玉妙之借據，足見於賴雨務清償九十年六月五日向上訴人銀
      行所借三千零五十萬元前，被上訴人於八十八年五月十一日之上述一千萬元債
      務，及賴玉妙於八十九年五月二十四日之上述一千萬元債務，均不消滅。
  ３、又被上訴人主張賴雨務九十年六月五日向上訴人銀行辦理貸款時，於上訴人之
      專案授信申請書兼審核表所載本案條件中，記明「一七三七二之ＯＯ一七號（
      賴玉妙案）核貸書註銷」，是於賴雨務九十年六月五日借款時，賴玉妙八十九
      年五月二十四日之一千萬元債務即為消滅云云。惟查，上述申請書兼審核表所
      載「核貸書」，為上訴人銀行審核貸款之內部文件，與借貸關係之借據不同，
      縱將核貸書註銷，該借貸關係並不因此受影響，是上述申請書兼審核表係載「
      核貸書註銷」，並非記載「借據註銷」，足見上訴人並不因賴雨務九十年六月
      五日之借款，而消滅賴玉妙八十九年五月二十四日之一千萬元之債務；退步言
      ，縱謂核貸書之註銷，則借貸關係即為消滅，惟上訴人銀行同意註銷核貸書之
      原因，係被上訴人為該筆賴雨務九十年六月五日借款之連帶保證人，此觀上述
      申請書兼審核表之本案條件中，同時亦載明「連帶保證人：賴劉素訂，乙○○
      （即被上訴人）」即明，既被上訴人否認為賴雨務九十年六月五日借款之連帶
      保證人，則難謂上訴人銀行同意註銷核貸書之條件之已成就，是不得以上述申
      請書兼審核表謂賴玉妙案之核貸書已為註銷；況上述申請書兼審核表所註銷者
      為僅為賴玉妙八十九年五月二十四日一千萬元債務之核貸書，並不包括被上訴
      人八十八年五月十一日之上述一千萬元債務，是無論賴玉妙八十九年五月二十
      四日一千萬元債務之核貸書，是否因上述之申請書兼審核表而註銷，均不影響
      被上訴人八十八年五月十一日之一千萬元債務。
  ４、總上，縱謂被上訴人就賴雨務九十年六月五日之借款不負連帶保證人責任，惟
      被上訴人八十八年五月十一日之一千萬元債務，及對於賴玉妙八十九年五月二
      十四日一千萬元債務所負之連帶保證人責任，均未消滅，上訴人聲請追加此筆
      消費借貸關係，是上訴人仍得本於前述之借貸及連帶保證之法律關係，於上訴
      聲明第二項之範圍內，訴請被上訴人清償之。
三、證據：除援用原審所提出之證據外，補提：八十九年五月二十四日賴玉妙放款借
    據、八十八年五月十一日被上訴人放款借據。
乙、被上訴人方面：
一、聲明：如主文所示。
二、陳述：除與原判決記載相同者茲引用外，補稱：
（一）本件被上訴人僅係系爭九十年六月五日放款借據債務之物上擔保人，並非連帶
      保證人：
  １、查系爭九十年六月五日之放款借據，有關連帶保證人乙○○乙欄之填寫，並非
      被上訴人親自簽名蓋章，亦未徵得被上訴人同意，此業經原審被告賴雨務、賴
      劉素訂在原審審理時，迭次證實。
  ２、次查，被上訴人並未同意及未授權要擔任父親賴雨務之連帶保證人，況且，依
      附卷之九十年四月二十四日授權書所示，被上訴人授權父親賴雨務之內容僅係
      「代理本人就上開之土地建物，全權行使辦理出售、產權登記、保存、贈與、
      出典、抵押、分割、出租、合併、移轉、補換發權利書狀、名義變更及向銀行
      辦理貸款所需之認證事宜、併同其他有關利變更、房產管理及收益處分等事項
      並得代理本人向主管機關領取印鑑證明、戶籍謄本有關戶籍證明文件等手續」
      等，即明示被上訴人授權之範圍，除僅止於前開十八項事宜外，並無授權擔任
      賴雨務之連帶保證人，此有前開授權書記載明確可稽。
  ３、況查，系爭借貸之承辦人員吳永裕於九十一年三月六日在原審審理時，亦自認
      於辦理系爭借貸當時並沒有照會被上訴人要擔任賴雨務之連帶保證人之事宜。
      是則，如前所述，上訴人既由前開授權書內容知悉被上訴人未授權擔任賴雨務
      之連帶保證人，且於辦理系爭借貸當時上訴人並未照會被上訴人（即上訴人未
      落實對保制度），何能令被上訴人負連帶保證人之責。
  ４、且查，系爭借貸之承辦人員吳永裕於九十一年三月六日在原審審理時，業已到
      庭證稱：有新借據，舊借據會作廢。本來舊借據應該作廢。又上訴人於九十一
      年二月二十日在原審審理時，亦稱本件請求權基礎：係依據九十年六月五日放
      款借據之清償借貸及連帶保證人關係等語。依前所述，被上訴人既非系爭九十
      年六月五日放款借據債務之連帶保證人，是則上訴人之主張及請求，即屬無理
      ，原審判決洵屬正確。
（二）有關系爭借貸，被上訴人並未同意及未授權要擔任父親賴雨務之連帶保證人。
      又本件係賴雨務於九十年六月五日向上訴人借貸三百六十萬元，上訴人竟執訴
      外人賴玉妙於八十九年五月二十四日向上訴人借貸一千萬元之資料，遽謂本件
      被上訴人應負賴雨務向上訴人借貸系爭三百六十萬元之放款借據債務之連帶保
      證人責任云云，顯為不當，殊屬無憑。且前開上訴人所舉銀行擔保物品處理辦
      法第四條內部規定，被上訴人無從知悉，且上訴人從未提示被上訴人知悉及同
      意，故上訴人自不得依其內規拘束被上訴人。況前開辦法所規定者係「必要時
      」應將擔保物提供人加列為連帶借用人及保證人，自非擔保物提供人即當然為
      借款之連帶保證人。況依消保法第十一條第一項規定：企業經營者在定型化契
　　　約中所用之條款應本平等互惠之原則。同法第十二條第一項規定：定型化契約
　　　中之條款違反「誠信原則」對消費者「顯失公平」者無效。姑先不論前開銀行
　　　擔保物品處理辦法第四條規定係屬上訴人內規並非契約（且被上訴人從未知
　　　悉亦未同意）並不能拘束被上訴人。且依前開內規內容所示，亦顯違消費者保
　　　護法之規定，亦應屬無效。
（三）上訴人於九十一年二月二十日在原審審理時，已稱本件請求權基礎，係依據九
      十年六月五日放款借據之清償借貸及連帶保證人關係，且系爭借貸係屬一獨立
      之債務，自與他筆借貸無關。故上訴人自不得執其他之借貸資料，遽予認定被
      上訴人確有擔任本件借款連帶保證人之意思，又上訴人追加所提其他借貸之資
      料事實，非屬同一基礎事實之範圍內，上訴人就此部分所為訴之追加，顯非合
      法。
三、證據：援用原審所提之證據。
    理      由
一、本件上訴人欲在本件訴訟中追加被上訴人八十八年五月十一日之一千萬元借款，
    及由被上訴人為連帶保證人之訴外人賴玉妙八十九年五月二十四日一千萬元之借
    款債權關係為訴訟標的，並稱：該二筆債務於一千萬元之範圍內，均係本於被上
    訴人八十八年五月十一日之一千萬元借款之基礎事實所生，故上訴人就此部分而
    為訴之追加等語云云。惟查：
（一）按訴之變更或追加，非經他造同意，不得為之，但同法第二百五十五條第一項
      第二款至第六款情形，不在此限。」；「訴狀送達後，原告不得將原訴變更或
      追加他訴。但有下列各款情形之一者，不在此限︰第二款、請求之基礎事實同
      一者。」民事訴訟法第四百四十六條第一項、第二百五十五條第一項第二款，
      固定有明文。所謂請求之基礎事實同一，係指變更或追加之訴與原訴之主要爭
      點有共同性，各請求利益之主張在社會生活上可認為同一或關聯，而就原請求
      之訴訟及證據資料，於審理繼續進行在相當程度範圍內具有同一性或一體性，
      得期待於後請求之審理予以利用，俾先後兩請求在同一程序得加以解決，避免
      重複審理，進而為統一解決紛爭者，始屬之。
（二）本件上訴人依消費借貸及連帶保證之法律關係起訴請求被上訴人連帶給付訴外
      人賴雨務於九十年六月五日之借款債權三百六十萬元，惟於本院準備程序中復
      追加前開二筆債權，惟查：上訴人所追加之上開二筆債權均與本件借款債權要
      屬不同之借貸關係，且據上訴人所陳原審被告賴玉妙八十九年五月二十四日之
      一千萬元借款，係用以清償被上訴人八十八年五月十一日之一千萬元借款，而
      原審被告賴雨務九十年六月五日之三千零五十萬元借款，係用以清償被上訴人
      及賴玉妙之上述借款等情觀之，該三筆借款債權關係應屬於借新還舊之型態，
      而借新還舊，係重新借貸金錢或其他代替物，用以償還其前借貸之金錢或其他
      代替物，是本件系爭消費借貸契約與前開二筆消費借貸契約為各別之契約，其
      各別之權義關係均不同，基礎事實亦有異，且既為借新還舊，該二筆舊債務即
      因清償而告消滅，再者，上訴人所為訴之追加，既為被上訴人所反對，並與民
      事訴訟法第二百五十五條第一項第二款至第六款之情形要難謂合，不應准許，
      先予敘明。
二、上訴人起訴主張：原審被告賴雨務於九十年六月五日，向上訴人借款三百六十萬
    元，並邀同原審被告賴劉素訂、被上訴人為系爭借款之連帶保證人，而被上訴人
    授權賴雨務代理處理貸款之法律行為時，明知為訴外人賴雨務之系爭債務提供上
    述不動產為擔保品時，須列為該債務之連帶保證人，足見上開授權書中所載「向
    銀行辦理貸款所需之認證事宜」，即是指賴雨務向上訴人辦理貸款時而將被上訴
    人列為連帶保證人之事宜，且縱謂被上訴人並無授權賴雨務代理伊為系爭借款之
    連帶保證人，被上訴人以自己行為表示將辦理連帶保證人之代理權授與賴雨務，
    則對於賴雨務所為之代理行為，被上訴人應依民法第一百六十九條表見代理之規
    定，被上訴人對於上訴人仍負授權人之責任，被上訴人為本件借款之連帶保證人
    一情，堪以認定；再者，訴外人賴玉妙於八十九年五月二十四日向上訴人所借之
    一千萬元，用以償還被上訴人於八十八年五月十一日向上訴人所借之一千萬元借
    款；另賴雨務於九十年六月五日向上訴人銀行借款三千零五十萬元，並將其中一
    千萬元用以償還賴玉妙於八十九年五月二十四日之上述一千萬元債務，而於賴雨
    務清償九十年六月五日之三千零五十萬元債務前，上述被上訴人八十八年五月十
    一日之一千萬元債務，及賴玉妙八十九年五月二十四日之上述一千萬元債務，均
    不消滅，是上訴人仍得本於前述之借貸及連帶保證之法律關係，於上訴聲明第二
    項之範圍內，訴請被上訴人清償等語。
三、本件被上訴人則以：伊並未簽立上開借據及授信約定書，伊僅授權原審被告賴雨
    務代為處理伊所有之房地，並願意提供上開房地予原審被告賴雨務作為系爭借款
    之擔保物，惟並未同意擔任連帶保證人，且上訴人亦未知會伊擔任連帶保證人一
    事，且上訴人原審審理時，已稱本件請求權基礎係依據九十年六月五日放款借據
    之清償借貸及連帶保證人關係，被上訴人既非系爭放款借據債務之連帶保證人，
    是則上訴人之主張及請求，即屬無理等語，資為置辯。
四、是本件爭點厥為：
（一）被上訴人是否為本件系爭借款之連帶保證人？
（二）被上訴人八十八年五月十一日與上訴人間之一千萬元債務，及賴玉妙八十九年
      五月二十四日之上述一千萬元債務，是否業已消滅，即上訴人得否以該兩筆借
      款請求權訴請被上訴人清償？
五、上訴人陳稱：被上訴人授權賴雨務代理為系爭借款連帶保證人之法律行為時，明
    知為訴外人賴雨務之系爭債務提供上述不動產為擔保品時，須列為該債務之連帶
    保證人，亦且被上訴人以自己行為表示將辦理連帶保證人之代理權授與賴雨務，
    則對於賴雨務所為之代理行為，被上訴人應依表見代理之規定，對於上訴人負授
　　權人之責任等情，為被上訴人所否認，並以：伊僅同意擔任系爭借款之物上保證
　　人，並未同意成為連帶保證人，且系爭借據上連帶保證人之簽名亦非伊所親簽等
　　語為辯。經查：
（一）被上訴人於原審被告賴雨務於九十年六月五日與上訴人間簽訂系爭借款契約並
　　　辦理本件借款事宜時，身處日本，並未在台灣之事實，業據被上訴人於原審提
　　　出護照影本可證（見原審卷第三四至四二頁），亦有原審依被上訴人之聲請向
　　　內政部警政署入出境管理局函調之出入境記錄一紙在卷可稽（見原審卷第四八
　　　、四九頁），復據證人即本件貸款承辦人員吳永裕證稱：「在簽立借據當時乙
　　　○○在日本。無法親簽，由乙○○提供卷附授權書來辦理擔保借款。」（見原
　　　審卷第一一四頁），另原審被告賴雨務亦證稱：「上開資料（指系爭借據暨授
　　　信約定書）乙○○的名字是我簽的，其上印章是我拿賴森江蓋的‧‧‧」「當
　　　初原告承辦人員吳永裕到我家辦理對保，我將印章交給他，他在授信約定書上
　　　蓋章‧‧‧乙○○當時在日本。」（見原審卷第二六、一七六頁）等語，足認
　　　被上訴人所辯系爭借據及授信約定書並非其所親簽等語，應堪採信。
（二）次查，依據上訴人於原審所提出由被上訴人所親簽之授權書上授權事項所載：
      「代理本人就上開之建物（土地標示：彰化縣員林鎮○○段五三二之一七地號
      、房屋標示：彰化縣員林鎮○○路○段七七六之三號四樓建物），全權行使辦
      理出售、產權登記、保存、贈與、出典、抵押、分割、出租、合併、移轉、補
      換發權利書狀、名義變更及向銀行辦理貸款所需之認證事宜，併同其他有關權
      利變更、房產管理及收益處分等事項，並得代理本人向主管機關領取印鑑證明
      、戶籍謄本及有關戶籍證明文件等手續。」，有上開授權書附於原審卷可參（
      該卷第二八頁），觀之上開授權書之授權事項內容，明確記載有關於坐落彰化
      縣員林鎮○○段五三二之一七地號土地及其上建物之管理、收益及處分事項，
      及就上開土地建物向銀行辦理貸款之認證事宜，並未提及有關擔任本件借款之
      連帶保證人事宜，上訴人雖稱被上訴人已授權原審被告賴雨務辦理擔保物之出
      售、贈與、移轉‧‧‧等事項，應認被告乙○○有授權被告賴雨務辦理連帶保
      證人云云，惟擔保物之出售、贈與、移轉等事項係屬對物效力，僅就擔保物本
      身之價值擔保債務之履行，故擔保物出售後，縱債務未得全額清償，亦無法就
      擔保物提供人所有之其餘財產加以清償，而連帶保證人係對人效力，就借款之
      清償應負全部之責任，相較而言，連帶保證人之擔任自較擔保物之提供負有完
      全之清償責任，且二者係屬完全不同之法律效果，再者，連帶債務之成立以當
      事人明示或法律有規定者為限，系爭授權書既未明示授與代訂連帶保證契約等
      情事，自無由依被上訴人授權賴雨務處理前開不動產之相關事宜，即推論被上
      訴人併同就相關貸款有授與代訂連帶保證契約，況證人吳永裕復證稱：「（提
      示授權書，授權書上授權事項並未擔任連帶保證人？）因為乙○○授權書上印
      章與借據上及印鑑聲明書印章相符，我們就認章不認人。（當時有無照會乙○
　　　○擔任連帶保證人？）沒有。當時依授權書及印鑑。」，益見被上訴人乙○○
　　　於本件借款時並未受上訴人之告知，是上訴人依此授權書主張被上訴人乙○○
　　　有授權原審被告賴雨務辦理擔任本件借款之連帶保證人事項云云，自難足採。
（三）上訴人雖提出被上訴人與原審被告賴雨務於八十一年至九十年度與上訴人間之
      授信資料即授信案件備查書、專案授信申請書兼審核表及授權授信案件審核及
      准駁情形表等件為證，據以主張自八十一年至八十九年間被上訴人及賴雨務均
      相互作保，而認被上訴人應知悉系爭借款，亦應擔任連帶保證人等語。惟查：
  １、證人吳永裕於原審證稱：「本件借款係由八十九年五月二十三日借款延展而成
      ，因為擔保品價值跌落，將其延展二份，九十年六月五日該筆借款是因先前借
      款到期，同意賴雨務借新還舊。」，而借新還舊既係重新借貸金錢或其他代替
      物，用以償還其前借貸之金錢或其他代替物，是本件系爭消費借貸契約與原消
      費借貸契約為各別之契約，自應認本件借款係屬另一債務，契約當事人間權利
      義務關係之歸屬均應個別予以認定，是縱上訴人之主張為真，亦難僅憑八十一
      年至八十九年間被上訴人及賴雨務向上訴人借款相互作保之情即遽而推論被上
      訴人確有擔任本件借款連帶保證人之意思。
  ２、復依上訴人於原審所提出之亞太銀行擔保物品處理辦法第四條雖規定：「擔保
      品原則上應以借款人自己合法所有之財產或權利為限，但經本行同意者，得以
      第三人合法所有之財產或權利為擔保品，必要時並應將該第三人加列為連帶借
      用人或保證人。」（見原審卷第一七三頁），然上開辦法係屬銀行之內部規定
      ，本無拘束交易對象之效力，況上開辦法所規定者係「必要時」應將擔保物提
      供人加列為連帶借用人及保證人，自非擔保物提供人即當然為借款之連帶保證
      人，本件被上訴人並未授與原審被告賴雨務簽訂系爭連帶保證契約，上訴人復
      未確實履踐對保之手續，自難令被上訴人負擔系爭借款連帶保證人之責任。
（四）本件上訴人另稱：被上訴人以自己行為表示將辦理連帶保證人之代理權授與賴
      雨務，則對於賴雨務所為之代理行為，被上訴人應依民法第一百六十九條表見
      代理之規定，被上訴人對於上訴人仍負授權人之責任等情，然查：
  １、按由自己之行為表示以代理權授與他人者，對於第三人應負授權人之責任，必
      須本人有表見之事實，足使第三人信該他人有代理權之情形存在，始足當之（
      參看本院六十年台上字第二一三○號判例）。我國人民將自己印章交付他人，
      委託該他人辦理特定事項者，比比皆是，倘持有印章之該他人，除受託辦理之
      特定事項外，其他以本人名義所為之任何法律行為，均須由本人負表見代理之
      授權人責任，未免過苛（最高法院七十年台上字第六五七號判例可資參照）。
  ２、原審被告賴雨務於原審陳稱：「當初原告承辦人員吳永裕到我家辦理對保，我
      將印章交給他，他在授信約定書上蓋章，吳永裕叫我簽名，我就簽名，我以為
      乙○○只是擔保物提供人，我就代乙○○簽名。九十一年一月十八日筆錄記載
      ，印章我拿給乙○○蓋的有誤，應為我拿給吳永裕蓋的，乙○○當時在日本。
      」（見原審卷第一七六、一七七頁），足見本件借據及授信約定書上之印文為
　　　原審被告賴雨務持被上訴人乙○○所有之印章所為，且原審被告賴雨務亦代簽
　　　被上訴人姓名之事實，已論述如前，惟本件被上訴人之授權範圍至臻明確，且
　　　上訴人復明確知悉前述授權之內容及範圍，代理人即原審被告賴雨務於本人即
　　　被上訴人授權範圍內，始有權代理被上訴人為相關之法律行為，逾此範圍則屬
　　　無權代理，本件被上訴人乙○○確無授權原審被告賴雨務辦理擔任本件借款之
　　　連帶保證人事宜，自難遽憑上開印文為乙○○所有而認定被上訴人有何表見代
　　　理之事實，再者，被上訴人本人否認原審被告賴雨務所為無權代理之法律行為
　　　，原審被告賴雨務所越權代訂之連帶保證契約對於被上訴人自不生效力。
六、本件上訴人復主張以被上訴人八十八年五月十一日與上訴人間之一千萬元債權，
    及訴外人賴玉妙八十九年五月二十四日之一千萬元債權請求權訴請被上訴人清償
    等語，然以：上訴人於原審審理時，已稱本件請求權基礎，係依據九十年六月五
　　日放款借據之清償借貸及連帶保證關係，且上訴人欲在本件訴訟中追加上開二筆
　　之債權關係為訴訟標的等情，業經本院駁回在案，已於首揭論述，又上訴人既自
　　稱該二筆債權為借新還舊之舊債權，自因新債權關係之締結而告消滅，上訴人自
　　無由依該已消滅之債權請求權對被上訴人請求清償。
七、歸結上情，上開借據及授信約定書上連帶保證人欄「乙○○」之簽名及印文既非
    被上訴人所親為，被上訴人復無授權原審被告賴雨務代為處理任連帶保證人之事
    宜，又本件之授權範圍及內容要屬明確，並無任何表見代理之事實，且對於原審
    被告賴雨務無權代訂之系爭連帶保證契約加以否認，是上訴人主張被上訴人確為
    本件借款之連帶保證人乙節，要難足採。另上訴人所欲追加之被上訴人八十八年
    五月十一日與上訴人間之一千萬元債權，及訴外人賴玉妙八十九年五月二十四日
    之一千萬元債權，與本件系爭借款債權之權義關係均不同，基礎事實亦有異，且
    該二筆借款既為借新還舊之舊債務，即藉新借款契約之訂立因清償而消滅，是上
    訴人所為訴之追加，並而主張持該二筆債權請求權對被上訴人請求清償，均無理
    由。從而，上訴人依據消費借貸及連帶保證之法律關係以提起本訴，請求被上訴
    人連帶給付如訴之聲明所示之本金、利息及違約金，不應准許，其假執行之聲請
    亦失所依據。原審為上訴人敗訴之判決，及駁回其假執行之聲請，並無不合，上
    訴意旨指摘原判決不當，求予廢棄改判，為無理由，應予駁回。
八、本件判決基礎已經明確，兩造其餘主張及舉證，與判決結果不生影響，不另論述
    ，附此敘明。
九、據上論結，本件上訴為無理由，依民事訴訟法第四百四十九條第一項、第七十八
    條，判決如主文。
中　　　華　　　民　　　國　　九十一　　年　　 十一　　 月　　 十二　　 日
~B1民事第二庭審判長法　官　童有德
~B2　　　　　　　　法　官　黃永泉
~B3　　　　　　　　法　官　蔡秉宸
右為正本係照原本作成。
如對本判決上訴，須於收受判決送達後二十日內向本院提出上訴書狀，其未表明上訴
理由者，應於提出上訴後二十日內向本院提出上訴理由書（須按他造人數附具繕本）
，並繳納送達用雙掛號郵票拾份（每份拾肆元）。
上訴時應提出委任律師或具有律師資格之人之委任狀；委任有律師資格者，另應附具
律師及格證書及釋明委任人與受任人有民事訴訟法第四百六十六條之一第一項但書或
第二項（詳附註）所定關係之釋明文書影本。
~B 　 　　　　　　書記官　蕭玉真
中　　　華　　　民　　　國　　九十一　　年　　 十一　　 月　　 十四　　 日
附註：
民事訴訟法第四百六十六條之一（第一項、第二項）
對於第二審判決上訴，上訴人應委任律師為訴訟代理人。但上訴人或其法定代理人具
有律師資格者，不在此限。
上訴人之配偶、三親等內之血親、二親等內之姻親，或上訴人為法人、中央或地方機
關時，其所屬專任人員具有律師資格並經法院認為適當者，亦得為第三審訴訟代理人
。
                                                                        Ｂ
